臺灣臺北地方法院交通事件裁定　　　　100年度交聲字第231號
原處分機關　臺北市交通事件裁決所
異　議　人
即受處分人　張馨遠
上列異議人因違反道路交通管理處罰條例案件，不服臺北市交通
事件裁決所中華民國96年5 月9 日北市裁催字第裁22-AEU324198
號違反道路交通管理事件裁決書所為之處分，聲明異議，本院裁
定如下：
    主  文
異議駁回。
    理  由
一、原處分意旨略以：異議人即受處分人張馨遠前於民國95年6
    月24日凌晨3 時26分許，駕駛車牌號碼5H-6302 號自用小客
    車，行經臺北市中山區○○○路、長安東路口為警攔查，經
    測得其呼氣酒精濃度為每公升0.91毫克之違規，經舉發單位
    即臺北市政府警察局交通警察大隊填掣北市警交字第AEU324
    198 號舉發違反道路交通管理事件通知單（下稱舉發通知單
    ）予以舉發，並移送原處分機關處理，原處分機關調查後認
    異議人有前開違規行為，乃依道路交通管理處罰條例第35條
    第1 項第1 款、第24條第1 項第2 款及違反道路交通管理事
    件統一裁罰基準表之規定，於96年5 月9 日以北市裁催字第
    裁22-AEU324198號違反道路交通管理事件裁決書（下稱裁決
    書）裁處異議人罰鍰新臺幣（下同）4 萬9,500 元，吊扣駕
    駛執照12個月等語。
二、聲明異議意旨略以：異議人於上開時、地酒後駕車之案件，
    業經臺灣臺北地方法院檢察署檢察官為緩起訴處分，異議人
    並已向創世社會福利基金會捐款4 萬元，基於一事不二罰之
    原則，懇請撤銷原處分。
三、按受處分人不服第8 條主管機關所為之處罰，得於接到裁決
    之翌日起20日內，向管轄地方法院聲明異議，道路交通管理
    處罰條例第87條第1 項定有明文。此項期間乃法定期間，其
    逾期提起異議者，異議權即已喪失。又處理違反道路交通管
    理事件，有關文書送達之程序，依行政程序法之規定，違反
    道路交通管理事件統一裁罰基準及處理細則第5 條定有明文
    。再關於交通違規裁決書之送達，得由行政機關自行或交由
    郵政機關送達；又送達，於應受送達人之住居所、事務所或
    營業所為之；又對於當事人之送達，若應為送達之處所不明
    者，行政機關得依申請，准為公示送達；有前項所列各款之
    情形而無人為公示送達之申請者，行政機關為避免行政程序
    遲延，認為有必要時，得依職權命為公示送達；公示送達刊
    登政府公報或新聞紙者，自最後刊登之日起，經20日發生效
    力；書面之行政處分自送達相對人起，依送達之內容對其發
    生效力，行政程序法第72條第1 項前段、第78條第1 項第1
    款、第2 項、第81條前段、第110 條第1 項分別著有明文。
    再按法院認聲明異議不合法律上之程式或其異議權已經喪失
    者，應以裁定駁回之，道路交通事件處理辦法第17條前段訂
    有明文。
四、經查：
  (一)本件異議人於95年6 月24日凌晨3 時26分許，駕駛車牌號碼
    5H-6302 號自用小客車，行經臺北市中山區○○○路、長安
    東路口為警攔查，經測得其呼氣酒精濃度為每公升0.91毫克
    ，而有「汽車駕駛人酒精濃度超過規定標準」之違規行為，
    為異議意旨所不否認，並有舉發通知單、裁決書各1 紙在卷
    可參，是異議人酒後駕車之違規事實，應甚明確。又異議人
    同一酒醉駕車之行為，因同時觸犯刑法第185 條之3 公共危
    險罪，業經臺灣臺北地方法院檢察署檢察官於95年7 月18日
    以95年度偵字第14178 號為緩起訴處分，緩起訴期間為1 年
    ，並於緩起訴處分確定後3 個月內向創世社會福利基金會支
    付4 萬元，嗣依職權送請再議，亦經臺灣高等法院檢察署檢
    察長以95年度上職議字第7682號處分書駁回在案，緩起訴期
    間為95年8 月14日起至96年8 月13日止，異議人並於95年9
    月28日捐款4 萬元至上開基金會，經本院依職權調取臺灣臺
    北地方法院檢察署95年度偵字第14178 號卷宗核閱無訛，並
    有上開緩起訴處分書、處分書、臺灣高等法院被告前案紀錄
    表各1 份附卷可稽。是以，異議人於上開時、地酒後超過規
    定標準駕駛動力交通工具為警查獲，並受緩起訴處分確定，
    且緩起訴期間業已屆滿等事實，均堪認定。
  (二)本件異議人於其上開違規行為時之戶籍地係於新竹市○○街
    99號8 樓，而於96年11月29日始遷至臺北市○○區○○街15
    0 巷1 之5 號3 樓該址，有其個人基本資料查詢結果、遷徙
    紀錄資料查詢結果各1 張在卷可參（見本院卷第18至19頁）
    ；又本件原處分機關於96年5 月9 日作成本件裁決書，並交
    由郵政機關向異議人上開「新竹市○○街99號8 樓」該址為
    送達，經郵政機關以應受送達人已遷移為由退回，原處分機
    關遂依職權為公示送達，於97年12月16日以北市裁催字第09
    746146000 號公告業經刊登公告於臺北市政府公報而完成公
    示送達程序，有上開裁決書及該裁決書遭退回之郵政機關行
    政文書不能送達事由報告書及送達證書各1 份、98年1 月7
    日出版之臺北市政府98年春字第3 期公報在卷可憑（見本院
    卷第23至25頁、第8 至10頁），揆諸前揭說明，原處分機關
    公示送達程序於法並無不合。上開裁決書已於98年1 月7 日
    公示送達，並經20日即98年1 月27日發生合法送達之效力，
    而本件異議期間自送達生效日之翌日起算，於98年間即已確
    定，異議人迄至100 年3 月4 日始具狀向本院提起異議，顯
    然已逾聲明異議法定20日不變期間，其聲明異議自屬不合法
    律上之程式且無從補正，應予以駁回。
五、綜上，此一法定不變之異議期間為交通異議事件之程序規定
    ，為聲明異議之合法要件，異議人欲聲明異議，須合於此項
    程序規定，法院始得受理而為實體審查。依「先程序後實體
    」之法理，本件異議程序既不合法定程式，法院即毋庸審酌
    實體事項之有無理由，從而本件異議因逾越異議期間已無從
    補正，應從程序上予以駁回，就處分機關所為之實質處分內
    容是否適當，本院亦無從予以審理，綜上，本件受處分人之
    異議為無理由，應予駁回。
據上論斷，應依道路交通管理處罰條例第87條第2 項、道路交通
事件處理辦法第17條前段，裁定如主文。
中    華    民    國    100     年    3   月    31    日
                  交通法庭      法  官  林佑珊
上正本證明與原本無異。
如不服本裁定，應於裁定送達後5 日內，以書狀敘述理由（須附
繕本），向本院提出抗告。
                                書記官  陳宏璋
中    華    民    國   100    年    3     月    31    日